【裁判字號】    98,訴緝,17
【裁判日期】    980709
【裁判案由】    毒品危害防制條例
【裁判全文】
臺灣桃園地方法院刑事判決              98年度訴緝字第17號
公  訴  人  臺灣桃園地方法院檢察署檢察官
被      告  乙○○原名歐道鈞.
                    （現因另案於臺灣桃園監獄執行中）
指定辯護人  莊守禮律師
上列被告因違反毒品危害防制條例案件，經檢察官提起公訴（96
年度偵字第29033號），本院判決如下︰
    主  文
乙○○犯如附表所示之罪，所處之刑及應宣告之從刑詳如附表各
該編號所示。應執行有期徒刑貳拾貳年，扣案之搭配門號000
0000000號行動電話壹具（含SIM 卡壹張）沒收；未扣案
之販賣毒品所得共計新臺幣壹萬貳仟元沒收，如全部或一部不能
沒收時，以其財產抵償之。
其餘被訴部分均無罪。
    事  實
一、乙○○明知海洛因、安非他命為毒品危害防制條例第2 條第
    2 項第1 款、第2 款所規定之第一級及第二級毒品，依法不
    得販賣，竟分別基於販賣第一級、第二級毒品以營利之犯意
    ，以其持用之搭配門號0000000000號BenQ廠牌行動電話1 具
    （含SIM 卡壹張，下稱上開行動電話）作為聯繫毒品交易之
    工具，分別於如附表所示之時間、地點，以如附表所示之方
    式，將如附表所載之毒品以附表所示之價格，販賣予如附表
    所示之販賣對象。嗣乙○○於96年11月23日為警查獲，並扣
    得供乙○○犯本件販賣毒品所用之上開行動電話1 具。
    理  由
壹、證據能力方面：
一、按被告以外之人於審判中，有所在不明而無法傳喚或傳喚不
    到者，其於檢察事務官、司法警察官或司法警察調查中所為
    之陳述，經證明具有可信之特別情況，且為證明犯罪事實之
    存否所必要者，得為證據，刑事訴訟法第159 條之3 第3 款
    定有明文。經查證人丙○○於警詢時所為不利被告之審判外
    陳述，除客觀上不能受詰問者外，於審判中，固應依法踐行
    詰問程序，給予被告對質及行使反對詰問之權利，惟經本院
    依法傳喚證人丙○○到庭，證人丙○○無正當理由未到庭，
    復經本院依法拘提，然證人丙○○已行方不明，並經臺灣桃
    園地方法院檢察署依法發布通緝，有本院送達證書、拘票及
    臺灣高等法院前案紀錄表在卷可稽，是認證人丙○○於本院
    審判時有所在不明而無法傳喚或傳喚不到之情形，且參以證
    人丙○○於警詢時對被告不利之陳述，復有證人甲○○於檢
    察官訊問時證述：證人丙○○於11月中旬與伊一同前往被告
    住處時，曾向被告購買海洛因等語及證人丙○○傳送予被告
    之簡訊內容足以佐證，亦認證人丙○○上開警詢時陳述具有
    可信之特別情況，且為證明犯罪事實之存否所必要，是依上
    開規定，證人丙○○於警詢時之陳述自有證據能力。
二、另按刑事訴訟法第159 條之1 所規定被告以外之人於偵查中
    向檢察官所為之陳述，除顯有不可信之情況者外，得為證據
    。其立法理由係以偵查中對被告以外之人所為之偵查筆錄，
    或被告以外之人向檢察官所提之書面陳述，性質上均屬傳聞
    證據，且常為認定被告有罪之證據，自理論上言，如未予被
    告反對詰問、適當辯解之機會，一律准其為證據，似與當事
    人進行主義之精神不無扞格之處，對被告之防禦權亦有所妨
    礙，然刑事訴訟法規定檢察官代表國家偵查犯罪、實施公訴
    ，依法有訊問被告、證人、鑑定人之權，且實務運作時，偵
    查中檢察官向被告以外之人所取得之陳述，原則上均能遵守
    法律規定，不致違法取供，其可信性甚高，為兼顧理論與實
    務，而對被告以外之人於偵查中向檢察官所為之陳述，除顯
    有不可信之情況者外，得為證據。而證人甲○○於檢察官訊
    問時所為之陳述，業經依法具結，已具相當之擔保性，且證
    人甲○○並經本院以證人之身分傳訊到庭，而賦予被告及辯
    護人詰問證人之機會，又本院審酌證人甲○○於檢察官訊問
    時之陳述核與本院審理時之證述未有何顯然矛盾、不可信之
    情況，是認證人甲○○於檢察官訊問時之證述具有證據能力
    。
三、卷附之扣案物品照片、簡訊翻拍照片（見96年度偵字第2903
    3 號卷第24至25頁、第115 至132 頁），均與本案事實具有
    自然關聯性，復屬物證性質，且查無事證足認有違背法定程
    式或經偽造、變造所取得之情事，況公訴人及被告、辯護人
    對此部分之證據能力亦不爭執，是堪認均有證據能力。
四、又本件扣案之毒品及其他扣押物品，均係經偵辦員警依法定
    程式合法搜取扣得，是以上開各物證均非供述證據，殊無傳
    聞證據排除法則之適用，復無證據證明係公務員違背法定程
    式或經偽造、變造所取得，是認前揭扣案物，亦有證據能力
    ，均合先敘明。
五、法務部調查局97年1 月20日調科壹字第09723005540 號鑑定
    書1 份（見本院97年度訴字第183 號卷第12頁），係該局依
    檢察機關概括授權執行鑑定職務所出具之書面鑑定報告，依
    刑事訴訟法第208 條第1 項規定無須準用鑑定人具結之規定
    ，且屬同法第159 條第1 項之法律另有規定之傳聞例外，自
    得作為證據。
貳、有罪方面：
一、事實認定：
    訊據被告矢口否認有何販賣第一級、第二級毒品之犯行，辯
    稱：伊只是與甲○○、丙○○一起合資購買第一級及第二級
    毒品來施用云云。惟查：
（一）上揭販賣第一級、第二級毒品予甲○○之事實（即附表編
      號1 至4） ，業據證人甲○○於檢察官訊問結證述：伊總
      共向被告購買過4 次毒品，第1 次大約在96年9 月底，第
      2 次是10月7 日或8 日，第3 次是10月間某日，最後1 次
      是11月中旬。地點都在被告的住處，第2 、3 次是買安非
      他命，第1 、4 次是買海洛因等語（見96年度偵字第2903
      3 號卷第101 至103 頁）；復於本院審理時亦結證述：伊
      確實有向被告直接購買過毒品，而伊於檢察官訊問時回答
      之內容就是直接向被告購買毒品之情形，伊都是先以電話
      跟被告聯絡，並與被告直接談及購買毒品之數量、價格後
      ，約10幾20分鐘就可以到達被告的住處，被告就將毒品交
      給伊，而伊就把錢交給被告等語綦詳（見本院98年5 月13
      日審判筆錄第2 至17頁）。而目前社會上非法販賣海洛因
      及安非他命之型態不一，有所謂「大盤」、「中盤」或「
      小盤」販賣者，亦有吸食者彼此之間偶而互供有無之零星
      交易者，在屬前者之情形，經深入查證，如機會掌握得宜
      ，或許可查獲與非法販賣海洛因及安非他命有關之販賣工
      具（諸如電子秤、帳冊、分裝袋等物）或多數知情或購買
      者等證人之證詞，以作為法院判決認定之依據，然在後者
      之情形，因該種零星交易犯罪行為，在性質上本無須使用
      任何販賣工具，亦無須記載帳冊，且其交易時間短暫（僅
      須數秒之時間），交易方法簡單隱密（在不易為人注意之
      場所一手交錢，一手交貨），交易對象單純（買方僅一人
      ），交易時未必有他人在場知悉其事，亦無所謂犯罪之被
      害人，在被告堅不承認其犯行之情況下，茍非警方事先獲
      知情報而埋伏於交易現場當場查獲，否則往往僅能在事後
      依據購買者之供出來源作為認定事實之主要依據，法院縱
      再作深入之調查，基於該種犯罪之性質所侷限，亦無從查
      得其他直接明顯之關連性物證以為補強佐證，其有效之調
      查途徑在客觀上顯然已告窮盡。本件被告涉嫌非法販賣海
      洛因及安非他命予證人甲○○之犯罪型態即屬此類情形之
      標準型態，惟法院固不應僅憑購買者片面之指證，不查明
      是否與事實相符即遽行據以認定被告之非法販賣海洛因及
      安非他命犯行，亦不應不調查其他相關事證，即片面依購
      買者之指證而認定被告犯罪，然於此不得不予特別指明者
      ，即海洛因及安非他命購買者所為不利於被告之指證在證
      據法則上亦屬「人證」之一種，與「被告之自白」經法律
      特別規定不得作為認定事實唯一證據之情形顯然不同，茍
      購買者之指證並無「重大」矛盾瑕疵，亦未違背經驗法則
      與論理法則，且核與案件之其他相關事實（如有吸用毒品
      之背景、彼此無重大仇隙，指證態度明確肯定、指證係基
      於自由意識等）相符者，自應認其所為不利於被告之指證
      已有前述各項相關事實情況證據以資佐證，而強化其證言
      之憑信性，此時，法院即應依其職權本於法律規定之採證
      法則判斷其證言之憑信性以認定事實，不應執著於未能查
      得其他「直接物證」或其他所謂之直接「補強證據」，即
      對購買者所為對被告不利之明確指證，全然棄置不採，而
      遽為被告無罪之諭知。是依前述說明，本件被告販賣海洛
      因及安非他命之犯行，除扣案手機外，雖無其他物證及證
      人甲○○指證以外之其他直接證據以資參證，然所謂之補
      強證據應從廣義解釋，認前述與判斷證人證言是否可信之
      各項相關事實情況均包括之，從而，法院為判斷購買者即
      證人所為之購買來源證述是否真實可信，仍應進一步詳查
      與本案相關之各項情況及事實，亦即購買者即證人與被告
      之關係、彼此交往之背景、有無重大恩怨糾葛，確認證人
      無懷怨誣陷被告之可能後，再觀察被告是否有沾染毒品之
      惡習及其與毒品接觸之程度，以及證人所述其向被告購買
      毒品之時間、地點、價額、次數及數量是否明確，前後是
      否相符，有無重大矛盾或瑕疵，其所為不利於被告指證之
      語意是否堅決，態度是否肯定，其指證購買毒品之情節是
      否合於經驗法則及論理法則，被告否認之態度以及所為各
      項辯解及其聲請調查之證據是否可推翻證人對其不利之指
      證而採為其有利之認定依據等各項相關情況，以作為認定
      被告是否犯罪之依據。查證人甲○○於檢察官訊問及本院
      審理時已明確指證被告販賣海洛因及安非他命之時間、地
      點、次數及金額，且指證內容並無重大矛盾或瑕疵，再酌
      以證人甲○○於本院審理時證述：因伊女朋友丙○○會偷
      偷去找被告，伊對被告有一點點不愉快，所以就比較少跟
      被告接觸，但伊總不能擋人財路，叫伊女朋友丙○○不要
      跟被告買毒品等語（見本院98年5 月13日審判筆錄第16頁
      ），足見證人甲○○與被告並無重大之糾紛、仇怨，且對
      於證人丙○○私下找被告購買毒品之事雖有不愉快，但僅
      係減少與被告接觸之機會而已，並未採取其他激進之作為
      ，亦見證人甲○○就此對被告並無重大之仇怨，而販賣海
      洛因及安非他命刑責甚重，指證他人販毒，將使他人遭科
      處重刑，本身亦須承擔誣告或偽證之刑責，衡情倘非被告
      確有本件販賣第一級、第二級毒品之犯行，則證人甲○○
      自無甘冒誣告、偽證罪責之風險，而於檢察官訊問及本院
      審理時均故意設詞誣陷被告之理，是證人甲○○上開證詞
      應非虛構，堪予採信。
（二）又被告上揭販賣第一級毒品予丙○○之事實（即附表編號
      5） ，業據證人丙○○於警詢時證述：伊向被告購買海洛
      因毒品已有7 、8 次，每次都是購買8 分之1 ，價格為30
      00元，而伊於96年11月23日晚間曾傳送2 通購買海洛因毒
      品的簡訊給被告，其中「女的1/8 」就是指海洛因1/8 ，
      價格為3000元等語（見96年度偵字第29033 號卷第49至52
      頁），核與證人甲○○於檢察官訊問時證述：丙○○於11
      月中旬與伊一同前往被告住處時，曾向被告購買海洛因等
      語（見96年度偵字第29033 號卷第102 頁）相符，復有證
      人丙○○於96年11月23日晚間9 時15分許傳送「黑子救命
      呀！再跟你欠女的1/8 可以嗎？後天晚上欠的全部給你，
      打給我」之簡訊內容為憑（見96年度偵字第29033 號卷第
      115 至132 頁），而由該簡訊內容提及「『再』跟你欠女
      的1/8 可以嗎？後天晚上『欠的全部』給你」，足見證人
      丙○○於96年11月23日前某日亦曾向被告購買過至少1 次
      之海洛因毒品，亦與證人甲○○上開證述相符，是認被告
      上揭販賣第一級毒品予丙○○之部分，亦堪認定。
（三）被告雖以前詞置辯，然其上開辯解，已與證人甲○○、丙○○上開證述及卷附之簡訊內容未合，且參以證人甲○○
      於本院審理時業已明確結證述：伊分的清楚「向被告買毒
      品」跟「與被告合買毒品」2 者的意思，前者是指自己花
      錢跟被告買，後者是指錢不夠時合夥買，伊曾直接跟被告
      購買毒品，也曾請被告幫伊調貨，但伊於檢察官訊問時證
      述曾向被告購買4 次毒品，都是伊直接向被告購買之情形
      ，伊也知道丙○○會自己找被告買毒品等語（見本院98年
      5 月13日審判筆錄第2 至17頁），足見上揭被告與證人甲○○、丙○○所為之毒品交易，均係被告直接販賣予證人
      甲○○、丙○○之情形，而非被告所辯係合資購買云云，
      是被告上開辯解，顯係事後卸責之詞，委無足取。
（四）又證人甲○○於檢察官訊問時證稱：「（問：乙○○販賣
      海洛因及安非他命給你如何計價？）我不知道他如何計價
      ，就是依照我要買的價錢他給我。海洛因他是有摻葡萄糖
      ，安非他命是1 公克3000元，海洛因是1000元大概0.12公
      克」等語（見96年度偵字第29033 號卷第102 頁）；又於
      本院審理時證述：伊每次約買2500至3000元之安非他命，
      3500元即8 分之1 的海洛因或7000元即4 分之1 的海洛因
      等語（見本院98年5 月13日審判筆錄第8 至9 頁），而因
      證人甲○○證述時距離案發當時已有相當之時日，且證人
      甲○○曾向被告購買多次毒品，自難苛求證人甲○○於證
      述時能精確陳述每次購買毒品之數量及金額，是依有利被
      告之認定，本院僅能依證人甲○○上開證述中提及最低之
      購買金額，而認定證人甲○○每次向被告購買海洛因之價
      格為3,500 元、安非他命為2,500 元。
（五）又按海洛因、安非他命毒品，本無一定之公定價格，是其
      各次買賣之價格，當亦各有差異，而或隨供需雙方之資力
      、關係之深淺、需求之數量、貨源之充裕與否、販賣者對
      於資金之需求程度，以及政府查緝之態度，進而為各種不
      同之風險評估，而為機動性之調整，是其價格標準，自非
      一成不變，且販賣者從各種「價差」或「量差」或「純度
      」謀取利潤方式，亦有差異，然其所圖利益之非法販賣行
      為目的，則屬相同，並無二致。因之，販賣利得，除經被
      告坦承，或其價量至臻明確，確實難以究其原委。然按一
      般民眾普遍認知之毒品非法交易，向為政府查禁森嚴且重
      罰不寬貸，衡諸常情，倘非有利可圖，絕無平白甘冒被重
      罰風險之理，從而，舉凡其有償交易，除足反證其確另基
      於某種非圖利本意之關係外，通常尚難因無法查悉其買進
      、賣出之差價，而諉無營利之意思，或阻卻販賣犯行之追
      訴。又販賣毒品之所謂販賣行為，係行為人基於營利之目
      的，而販入或賣出毒品而言。販賣毒品者，其主觀上有營
      利之意圖，且客觀上有販賣之行為即足構成，至於實際上
      是否已經獲利則非所問。即於有償交付他人之初，係基於
      營利之意思，並著手實施，而因故無法高於購入之原價出
      售，最後不得不以原價或低於原價交付他人時，仍屬販賣
      行為。而依卷附本院被告前案紀錄表之記載，被告曾有違
      反毒品危害防制條例前科，其對於海洛因、安非他命價格
      昂貴，取得不易，毒品交易為政府檢警機關嚴予取締之犯
      罪，法律並就此懸有重典處罰，當知之甚稔，自客觀以言
      ，倘無利可圖，被告又何需費心自甘承受重典，涉險販賣
      第一、二級毒品，是被告販賣海洛因、安非他命有營利之
      意圖，應可認定。
（六）此外，復有扣案物品照片在卷可稽及被告持用之搭配門號
      0000000000號BenQ廠牌行動電話1 具扣案可資佐證。
（七）綜前所述，本件事證已臻明確，被告前揭犯行，均堪認定
      ，應予依法論科。
二、新舊法比較適用
    被告行為後，毒品危害防制條例於98年5 月20日修正公布，
    針對當次公布之修正條文，未另訂施行日期，致其施行之日
    期究應依原毒品危害條例條例第36條所規定：「本條例自公
    布後六個月施行。」或依中央法規標準法第20條第2 項準用
    第13條規定「自公布或發布之日起算至第三日起發生效力」
    ，實務上尚有爭議。惟本院參以毒品危害條例條例第36條之
    立法理由謂：「（一）依修正草案第二條第三項規定，法務
    部需會同衛生署成立審議委員會每三個月定期檢討調整毒品
    之分級及品項，而本次新增第四級毒品，有需要在新法施行
    前先經該審議會檢討後再調整公布，爰預留六個月緩衝期，
    以利處理。（二）依本條例新修正之規定，有必要再訂定相
    關子法及修正相關法規，以配合本條例之施行，故亦有需要
    預留適當緩衝期，以利訂頒相關子法及相關法規之配合修正
    。」，認該條之規定，顯係因應92年7 月9 日該次修正之需
    ，始預留適當之緩衝期，自非得作為本次修正條文特定有施
    行日期之依據，是本次修正即應參照中央法規標準法第13條
    對於法規生效施行日之基本規範，自公布日起至第3 日即98
    年5 月22日發生效力，此亦據司法院98年6 月29日院台廳刑
    一字第0980014643號函釋明確。據此，本案應依刑法第2 條
    第1 項「按行為後法律有變更者，適用行為時之法律，但行
    為後之法律有利於行為人者，適用最有利於行為人之法律」
    之規定，依「從舊從輕」原則而為比較。查被告行為時之毒
    品危害防制條例第4 條第1 項、第2 項規定：「製造、運輸
    、販賣第一級毒品者，處死刑或無期徒刑；處無期徒刑者，
    得併科新臺幣1 千萬元以下罰金。」、「製造、運輸、販賣
    第二級毒品者，處無期徒刑或7 年以上有期徒刑，得併科新
    臺幣7 百萬元以下罰金」，修正後則規定：「製造、運輸、
    販賣第一級毒品者，處死刑或無期徒刑；處無期徒刑者，得
    併科新臺幣二千萬元以下罰金。」、「製造、運輸、販賣第
    二級毒品者，處無期徒刑或7 年以上有期徒刑，得併科新臺
    幣1 千萬元以下罰金」。核修正後之規定，得併科之罰金顯
    已提高，應以被告行為時之規定對被告較為有利。又本件被
    告並未供出毒品來源，亦未於偵查及審判中均自白犯罪，亦
    無修正前、後毒品危害防制條例第17條之適用，是依上開比
    較結果，係以被告行為時之毒品危害防制條例規定對被告較
    為有利，自應適用被告行為時之毒品危害防制條例第4 條第
    1 項、第2 項之規定處斷。
三、論罪科刑：
（一）查海洛因、安非他命分別係毒品危害防制條例第2 條第2
      項第1 款、第2 款所規定之第一級、第二級毒品，是核被
      告就附表編號1 、4 、5 所示犯行，均係犯修正前毒品危
      害防制條例第4 條第1 項之販賣第一級毒品罪；而就附表
      編號2 、3 所示犯行，則均係犯修正前毒品危害防制條例
      第4 條第2 項之販賣第二級毒品罪。
（二）被告上開販賣海洛因、安非他命前持有海洛因及安非他命
      之低度行為，分別為販賣之高度行為所吸收，均不另論罪
      。
（三）被告所犯上開3 次販賣第一級毒品及2 次販賣第二級毒品
      之犯行，犯意各別，行為互殊，應予分論併罰。
（四）又按販賣第一級毒品罪之法定刑為「死刑或無期徒刑；處
      無期徒刑者，得併科新臺幣1 千萬元以下罰金」，然同為
      販賣第一級毒品之人，其原因、動機不一，犯罪情節未必
      盡同，或有大盤毒梟者，亦有中、小盤之分，甚或僅止於
      吸毒者友儕間為求互通有無之有償轉讓者亦有之，其販賣
      行為所造成危害社會之程度自屬有異，法律科處此類犯罪
      ，所設之法定最低本刑卻同為「無期徒刑，得併科新臺幣
      1 千萬元以下罰金」，不可謂不重。於此情形，倘依其情
      狀處以相當之有期徒刑，即足以懲儆，並可達防衛社會之
      目的者，自非不可依客觀之犯行與主觀之惡性二者加以考
      量其情狀，是否有可憫恕之處，適用刑法第59條之規定酌
      量減輕其刑，期使個案裁判之量刑，能斟酌至當，符合比
      例原則。爰審酌本件被告僅販賣海洛因予證人甲○○2 次
      、丙○○1 次，且販賣之數量、所得非鉅，與大量出售第
      一級毒品以賺取巨額利潤者，顯屬有別，以被告情節論，
      惡性尚非重大不赦，若以毒品危害防制條例第4 條第1 項
      所規定之法定本刑而科處販賣既遂部分最輕本刑無期徒刑
      ，實屬情輕法重，在客觀上尚足以引起一般之同情，尚有
      堪資憫恕之處，本院認依其情狀處以相當之有期徒刑，即
      足以懲儆，並可達防衛社會之目的，爰適用刑法第59條之
      規定，酌量減輕其刑。
（五）本院審酌被告視政府反毒政策及宣導如無物，意圖營利而
      販賣第一級毒品海洛因、第二級毒品安非他命給他人施用
      ，影響所及，非僅他人之生命、身體將可能受其侵害，社
      會、國家之法益亦不能免，為害之鉅，當非個人一己之生
      命、身體法益所可比擬，自應嚴厲規範，嗣被告於本院審
      理時仍飾詞圖卸其責，所為本應受有相當程度之刑事非難
      ，惟另考量被告經查獲之販賣次數及金額均屬有限，且查
      獲之販賣對象亦僅證人甲○○、丙○○2 人等一切情狀，
      酌情量處如主文所示之刑，並依法定其應執行之刑，以資
      懲儆。
（六）沒收部分
    (1)按沒收為從刑，基於主從不可分原則，自應附隨於主刑而
      為宣告，故毒品危害防制條例第18條第1 項規定：查獲之
      毒品，不問屬於犯人與否，沒收銷燬之；所謂「查獲」之
      毒品，當係指經有罪判決事實欄認定與被告犯罪事實有密
      切關聯之毒品而言（參見臺灣高等法院97年度上訴字第16
      85號判決意旨）。經查，扣案之海洛因1 包（含包裝袋，
      淨重2.31公克，空包裝重0.30公克），雖係毒品危害防制
      條例所規定之第一級毒品，惟被告否認為其所有，且查無
      證據證明係供被告犯本件販賣毒品所用，爰不予本件判決
      中宣告沒收銷燬之，自應由檢察官另為適法之處理。
    (2)扣案之被告持用搭配門號0000000000號BenQ廠牌行動電話
      1 具（含SIM 卡1 張），為被告所有，業據被告供認在卷
      ，且係供被告犯本件販賣第一級、第二級毒品所用之物，
      應依毒品危害防制條例第19條第1 項規定宣告沒收。
    (3)被告各次販賣第一級、第二級毒品予證人甲○○之所得，
      係被告販賣毒品所得之財物，雖未扣案，然無證據證明已
      不存在，仍應依毒品危害防制條例第19條第1項 之規定於
      被告所犯各該販賣第一級、第二級毒品罪項下宣告沒收，
      如全部或一部不能沒收時，應以其財產抵償之。至被告販
      賣毒品予丙○○部分，因被告同意丙○○賒欠，是被告尚
      未取得此部分之販賣毒品所得，自無庸宣告沒收，併此敘
      明。
參、無罪方面：
一、公訴意旨略以：乙○○明知海洛因為行政院衛生署公告查禁
    之第一級毒品，不得非法販賣、轉讓，竟基於販賣毒品之犯
    意，於95年9 月至11月間，先後6 次以3 千元之代價（扣除
    上開經本院認定有罪部分），販賣第一級毒品海洛因予丙○○（起訴書誤載為戴春枝）。因認被告涉犯毒品危害防制條
    例第4 條第1 項之販賣第一級毒品罪。
二、按犯罪事實應依證據認定之，無證據不得認定其犯罪事實，
    又不能證明被告犯罪者，應諭知無罪之判決，刑事訴訟法第
    154 條第2 項、第301 條第1 項定有明文。刑事訴訟法上所
    謂認定犯罪事實之證據，係指足以認定被告確有犯罪行為之
    積極證據而言，如未能發現相當證據或證據不足以證明，自
    不能以推測或擬制之方法，以為裁判基礎，最高法院29年上
    字第3105號及40年臺上字第86號分別著有判例；又認定不利
    於被告之事實，須依積極證據，苟積極證據不足為不利被告
    之認定時，即應為有利於被告之認定，更不必有何有利之證
    據，有最高法院30年上字第816 號判例可資參照。且刑事訴
    訟上證明之資料，無論其為直接或間接證據，均須達於通常
    一般之人均不致有所懷疑，而得確信其為真實之程度，始得
    據為有罪之認定，若其關於被告是否犯罪之證明未能達此程
    度，而有合理懷疑之存在，致使無從形成有罪之確信，根據
    「罪證有疑，利於被告」之證據法則即不得遽為不利被告之
    認定，亦有最高法院76年度台上字第4986號判例可稽。
三、公訴人認被告涉有上開所示之犯行，無非係以證人丙○○於
    警詢時證述及被告持用之上開行動電話內簡訊翻拍照片為其
    主要論據。惟訊據被告堅詞否認有何上開販賣第一級毒品予
    丙○○之犯行，並辯稱：未販賣海洛因予丙○○等語。
四、經查：
（一）按施用毒品者，其所稱向某人購買之供述，須補強證據以
      擔保其供述之真實性。良以施用毒品者其供述之憑信性本
      不及於一般人，況施用毒品者其供出來源，因而破獲者，
      法律復規定得減輕其刑，其有為偵查機關誘導、或為邀輕
      典而為不實之陳述之可能，其供述之真實性自有合理之懷
      疑。是認施用毒品者關於其向某人購買毒品之供述，必須
      補強證據佐證，以擔保其供述之真實性，俾貫澈刑事訴訟
      無罪推定及嚴格證明之基本原則。又關於毒品施用者其所
      稱向某人購買毒品之供述，必須補強證據佐證，係指毒品
      購買者之供述縱使並無瑕疵，仍須補強證據佐證而言，以
      擔保其供述之真實性。該所謂補強證據，必須與施用毒品
      者關於相關毒品交易之供述，具有相當程度之關聯性，且
      足使一般人對於施用毒品者之供述無合理之懷疑存在，而
      得確信其為真實，始足當之（96年台上字第1029號、94年
      台上字第4405號、94年台上字第2033號、93年台上字第67
      50號、90年台上字第3115號參照）。
（二）而關於起訴書所陳被告此部分販賣海洛因犯罪行為，主要
      係以證人丙○○於警詢時證述：伊向被告購買海洛因毒品
      已有7 、8 次，每次都是購買8 分之1 ，價格為3000元等
      語為其依據，然證人丙○○於警詢時並未具體就上揭各次
      向被告購買毒品之時間、地點及交易之過程為詳細之陳述
      ，而僅籠統陳述約購買7 、8 次，則證人丙○○上開陳述
      是否有記憶錯誤或純屬概括之猜測尚非無疑，自難逕採為
      對被告不利之認定。又本院於審理時亦依法傳喚、拘提證
      人丙○○到庭接受詰問，惟證人丙○○無正當理由未到庭
      ，且已行方不明，自無從就證人丙○○上開警詢時所述之
      情節為詳盡之詢問，並據以認定其警詢時所為之證述是否
      可信；又被告持用之上開行動電話內之簡訊，雖有證人丙○○傳送予被告欲向被告購買第一級毒品海洛因之內容，
      然依其內容，僅足以證明證人丙○○於96年11月23日前某
      日曾向被告購買過至少1 次之海洛因毒品而已，且證人甲○○於檢察官訊問時之證述亦僅提及丙○○於11月中旬曾
      向被告購買1 次海洛因等情，而此部分亦經本院認定如前
      ，至於被告是否仍有其他販賣毒品予證人丙○○之犯行及
      確實購買之次數、時間、價格為何，均無法據此作為證人
      丙○○上開警詢時證述之補強證據，此外，公訴人亦未能
      提出其他補強證據以為佐證，依據前揭見解，自難逕以證
      人丙○○於警詢時之證述，逕以認定被告有起訴書所指此
      部分之犯罪事實。
五、綜上論述，公訴人此部分所憑事證尚無從形成被告確有上揭
    公訴意旨所指販賣第一級毒品海洛因予丙○○6 次之犯行，
    其此部分犯行既屬不能證明，依法自應均為無罪之諭知。
據上論斷，應依刑事訴訟法第299 條第1 項前段、第301 條第1
項，98年5 月20日修正前毒品危害防制條例第4 條第1 項、第2
項、第19條第1 項，刑法第2 條第1 項前段、第11條前段、第59
條、第51條第5 款，判決如主文。
本案經檢察官顏世翠到庭執行職務。
中    華    民    國    98    年      7    月    9    日
                  刑事第十二庭審判長  法  官  魏  于  傑
                                      法  官  李  文  娟
                                      法  官  羅  國  鴻
以上正本證明與原本無異。
如不服本判決，應於判決送達後10日內向本院提出上訴狀（應附
繕本），其未敘述上訴理由者，應於上訴期間屆滿後20日內補提
理由書狀於本院，上訴於臺灣高等法院。
                                      書記官  戴  育  萍
中    華    民    國    98    年    7     月    13    日
【論罪科刑法條】
修正前毒品危害防制條例第4條
製造、運輸、販賣第一級毒品者，處死刑或無期徒刑；處無期徒
刑者，得併科新臺幣1 千萬元以下罰金。
製造、運輸、販賣第二級毒品者，處無期徒刑或7 年以上有期徒
刑，得併科新臺幣7 百萬元以下罰金。
製造、運輸、販賣第三級毒品者，處5 年以上有期徒刑，得併科
新臺幣5 百萬元以下罰金。
製造、運輸、販賣第四級毒品者，處3 年以上10年以下有期徒刑
，得併科新臺幣3 百萬元以下罰金。
製造、運輸、販賣專供製造或施用毒品之器具者，處1 年以上7
年以下有期徒刑，得併科新臺幣1 百萬元以下罰金。
前五項之未遂犯罰之。
【附表】
┌──┬────────────┬───────┬────┬─────────────────┐
│編號│交易之時間、地點、方式  │毒品種類、價格│販賣對象│       應處罪刑及宣告之從刑       │
├──┼────────────┼───────┼────┼─────────────────┤
│ 1  │於96年9 月底某日（起訴書│第一級毒品海洛│甲○○  │乙○○販賣第一級毒品，處有期徒刑拾│
│    │誤載為95年間），甲○○（│因新臺幣（下同│        │伍年陸月。扣案之搭配門號○九八六○│
│    │起訴書誤載為巫偉賢）撥打│）3,500 元    │        │○○九九五號行動電話壹具（含SIM 卡│
│    │乙○○上開行動電話欲購買│              │        │壹張），沒收；未扣案之販賣毒品所得│
│    │第一級毒品海洛因，經與歐│              │        │新臺幣參仟伍佰元沒收，如全部或一部│
│    │謦豪約定交易之毒品種類、│              │        │不能沒收時，以其財產抵償之。      │
│    │數量後，甲○○即前往歐謦│              │        │                                  │
│    │豪位於桃園縣中壢市三樂二│              │        │                                  │
│    │街17號之住處，由乙○○當│              │        │                                  │
│    │場將第一級毒品海洛因交與│              │        │                                  │
│    │甲○○，並向甲○○收取販│              │        │                                  │
│    │賣毒品之價額。          │              │        │                                  │
├──┼────────────┼───────┼────┼─────────────────┤
│ 2  │於96年10月7 日或8 日某時│第二級毒品安非│甲○○  │乙○○販賣第二級毒品，處有期徒刑柒│
│    │（起訴書誤載為95年間），│他命2,500元   │        │年陸月。扣案之搭配門號○九八六○○│
│    │甲○○（起訴書誤載為巫偉│              │        │○九九五號行動電話壹具（含SIM 卡壹│
│    │賢）撥打乙○○上開行動電│              │        │張），沒收；未扣案之販賣毒品所得新│
│    │話欲購買第二級毒品安非他│              │        │臺幣貳仟伍佰元沒收，如全部或一部不│
│    │命，經與乙○○約定交易之│              │        │能沒收時，以其財產抵償之。        │
│    │毒品種類、數量後，甲○○│              │        │                                  │
│    │即前往乙○○上址住處，由│              │        │                                  │
│    │乙○○當場將第二級毒品安│              │        │                                  │
│    │非他命交與甲○○，並向巫│              │        │                                  │
│    │賢偉收取販賣毒品之價額。│              │        │                                  │
├──┼────────────┼───────┼────┼─────────────────┤
│ 3  │於96年10月間某日（起訴書│第二級毒品安非│甲○○  │乙○○販賣第二級毒品，處有期徒刑柒│
│    │誤載為95年間），甲○○（│他命2,500元   │        │年陸月。扣案之搭配門號○九八六○○│
│    │起訴書誤載為巫偉賢）撥打│              │        │○九九五號行動電話壹具（含SIM 卡壹│
│    │乙○○上開行動電話欲購買│              │        │張），沒收；未扣案之販賣毒品所得新│
│    │第二級毒品安非他命，經與│              │        │臺幣貳仟伍佰元沒收，如全部或一部不│
│    │乙○○約定交易之毒品種類│              │        │能沒收時，以其財產抵償之。        │
│    │、數量後，甲○○即前往歐│              │        │                                  │
│    │謦豪上址住處，由乙○○當│              │        │                                  │
│    │場將第二級毒品安非他命交│              │        │                                  │
│    │與甲○○，並向甲○○收取│              │        │                                  │
│    │販賣毒品之價額。        │              │        │                                  │
├──┼────────────┼───────┼────┼─────────────────┤
│ 4  │於96年11月中旬某日（起訴│第一級毒品海洛│甲○○  │乙○○販賣第一級毒品，處有期徒刑拾│
│    │書誤載為95年間），甲○○│因3,500元     │        │伍年陸月。扣案之搭配門號○九八六○│
│    │（起訴書誤載為巫偉賢）撥│              │        │○○九九五號行動電話壹具（含SIM 卡│
│    │打乙○○上開行動電話欲購│              │        │壹張），沒收；未扣案之販賣毒品所得│
│    │買第一級毒品海洛因，經與│              │        │新臺幣參仟伍佰元沒收，如全部或一部│
│    │乙○○約定交易之毒品種類│              │        │不能沒收時，以其財產抵償之。      │
│    │、數量後，甲○○即前往歐│              │        │                                  │
│    │謦豪上址住處，由乙○○當│              │        │                                  │
│    │場將第一級毒品海洛因交與│              │        │                                  │
│    │甲○○，並向甲○○收取販│              │        │                                  │
│    │賣毒品之價額。          │              │        │                                  │
├──┼────────────┼───────┼────┼─────────────────┤
│ 5  │於96年11月中旬某日（起訴│第一級毒品海洛│丙○○  │乙○○販賣第一級毒品，處有期徒刑拾│
│    │書誤載為95年間），丙○○│因3,000元     │        │伍年陸月。扣案之搭配門號○九八六○│
│    │（起訴書誤載為戴春枝）撥│              │        │○○九九五號行動電話壹具（含SIM 卡│
│    │打乙○○上開行動電話欲購│              │        │壹張），沒收。                    │
│    │買第一級毒品海洛因，經與│              │        │                                  │
│    │乙○○約定交易之毒品種類│              │        │                                  │
│    │、數量後，丙○○即前往歐│              │        │                                  │
│    │謦豪上址住處，由乙○○當│              │        │                                  │
│    │場將第一級毒品海洛因交與│              │        │                                  │
│    │丙○○，並同意丙○○賒欠│              │        │                                  │
│    │購買毒品之價款。        │              │        │                                  │
└──┴────────────┴───────┴────┴─────────────────┘


司法院資訊處製作；財團法人民間司法改革基金會備份。
